【裁判字號】    92,訴緝,151
【裁判日期】    920718
【裁判案由】    偽造有價證券等
【裁判全文】
台灣台中地方法院刑事判決                      九十二年度訴緝字第一五一號
    公  訴  人  台灣台中地方法院檢察署檢察官
    被      告  乙○○
                丙○○
    共同指定辯護人  本院公設辯護人  丁○○
右列被告因偽造有價證券等案件，經檢察官提起公訴 (九十年度偵字第二二五六三號
），本院判決如左：
    主      文
乙○○共同連續意圖供行使之用，而偽造有價證券，處有期徒刑參年肆月。
丙○○共同連續意圖供行使之用，而偽造有價證券，處有期徒刑參年貳月。
偽造如附表所示之支票貳紙沒收。
    事      實
一、乙○○與丙○○係姐妹關係，丙○○因債務纏身，無力清償，為求解決債務問題
    ，乃委託乙○○利用其在台中市○○路○段一０四之一號其正自動化企業有限公
    司（以下簡稱其正公司）擔任會計，負責記帳、簽發支票予廠商及保管零用金、
    客戶寄交之貸款支票等業務之便，共同基於意圖為自己不法所有之概括犯意聯絡
    ，(一)於民國（下同）八十九年四月間某日，在其正公司內，由乙○○將其業務上
    所保管之其正公司客戶寄交用以支付貸款金額為新台幣（下同）四十七萬八千一
    百五十元之支票一紙（付款人第一商業銀行太平分行、票號ＡＡ0000000
    號、發票日八十九年四月二十四日）予以侵占入已，然後持以交付丙○○，再由
    丙○○將之存入其台中商業銀行崇德分行帳戶內提示兌領，得款後，用以清償所
    積欠之債務；(二)於八十九年七月間某日，在其正公司內，由乙○○向其正公司代
    表人甲○○佯稱其開立ＳＧ0000000號支票（付款人第七商業銀行健行分
    行、帳號三四五０－七號）時，因抬頭寫錯已作廢，致甲○○誤以為真，乙○○
    乃將其業務上所持有之該紙空白支票予以侵占入已，並意圖供行使之用，在該支
    票上填寫金額、發票日分別為一萬二千元及八十九年八月十日，然後將甲○○置
    於辦公室抽屜內「甲○○」印章（非支票印鑑章）盜蓋在該支票發票人欄上，偽
    造如附表編號一所示之支票一紙，持以行使交付丙○○，再由丙○○於該支票背
    面背書後，持以交付不知情之友人於八十九年七月十八日存入台中市第九信用合
    作社一心分社提示，嗣因印鑑不符遭退票；(三)於八十九年七月間某日，在其正公
    司內，由乙○○以同一方式向甲○○佯稱其開立ＳＧ0000000號支票時，
    因抬頭寫錯已作廢，使甲○○信以為真，乙○○又將其業務上所持有之該紙空白
    支票予以侵占入已，並意圖供行使之用，在該支票上填寫金額、發票日分別為二
    萬元及八十九年八月三十一日，然後將甲○○置於辦公室抽屜內之「甲○○」印
    章（非支票印鑑章）盜蓋在該支票發票人欄上，偽造如附表編號二所示之支票一
    紙，持以行使交付丙○○，再由丙○○將之持以交付不知情之友人提示，嗣經第
    七商業銀行健行分行發現有印鑑不符之事，通知甲○○，甲○○為免信用受損，
    不得已在該支票上補蓋發票人印鑑章，另由乙○○將二萬元存入該支票帳戶內以
    供提示兌領；(四)於八十九年八月間某日即甲○○赴大陸期間，在其正公司內，由
    乙○○將其業務上所保管之其正公司客戶榮勝機械股份有限公司寄交用以支付貸
    款之發票日八十九年十月八日、金額四萬二千零七十八元之支票一紙予以侵占入
    已，然後持以交付丙○○，再由丙○○將之持向不知情之友人調借現款以供花用
    。乙○○復承前開侵占之概括犯意，先後二次自八十九年四月八日起至同年七月
    二十四日止及自八十九年七月二十五日起至同年八月十五日止記帳時，均故意將
    登載其業務上之零用金項目算錯，而分別將其業務上所保管之零用金差額四萬五
    千三百二十二元及六千六百元予以侵占入已以供花用（事後已償還三萬元），足
    以生損害於其正公司；乙○○又於八十九年八月間某日，在其正公司內，將其業
    務上所保管之其正公司客戶盈昌機械有限公司寄交用以支付貸款所簽發以台中商
    業銀行神岡分行為付款人、發票日八十九年八月二十二日、金額十八萬六千八百
    二十元之支票一紙予以侵占入已，然後持以交付不知情之王楊素蘭提示兌領，用
    以清償所積欠王楊素蘭之款項。
二、案經其正公司訴請台灣台中地方法院檢察署檢察官偵查起訴。
    理      由
一、訊據被告乙○○、丙○○對於前開犯罪事實均坦承不諱，核與告訴人其正公司代
    表人甲○○於偵查中及本院審理時指訴之情節相符，並有告訴人提出之被告二人
    各書立切結書、ＳＧ0000000號支票票頭、零用金錯帳明細表、和解書、
    面額十八萬六千八百二十元支票及如附表所示支票二紙等影本附卷足憑。本件事
    證明確，被告二人犯行均堪認定。
二、按支票之性質為有價證券，核被告乙○○、丙○○就事實欄(一)、(二)、(三)、(四)所載
    所為，均係犯刑法第三百三十六第二項之業務侵占罪及同法第二百零一條第一項
    之意圖供行使之用而偽造有價證券罪。被告乙○○、丙○○間就事實欄(一)、(二)、
    (三)、(四)所載犯行，有犯意之聯絡及行為之分擔，應論以共同正犯（其中業務侵占
    部分，被告丙○○雖無業務上持有支票關係，惟與有業務上持有支票之被告乙○○共同實施侵占，依刑法第三十一條第一項規定，仍以共犯論，僅係依同條第二
    項規定科以普通侵占之刑，是公訴人認被告丙○○此部分係犯刑法第三百三十五
    條第一項之普通侵占罪，尚有誤會，起訴法條應予變更，附此明）。被告二人
    盜用甲○○印章，為偽造有價證券之一部，不另論罪，偽造後復持以行使，其行
    使之低度行為應為偽造之高度行為所吸收，僅論以意圖供行使之用而偽造有價證
    券罪。又被告乙○○先後二次記帳時，均故意將登載其業務上之零用金項目算錯
    ，而分別將其業務上所保管之零用金差額四萬五千三百二十二元及六千六百元予
    侵占入已，自足以生損害於其正公司，及將其業務上所保管前開面額十八萬六千
    八百二十元之支票一紙予以侵占入已，核其所為，係犯刑法第二百十五條之業務
    上文書登載不實罪及同法第三百三十六條第二項之業務侵占罪。被告乙○○先後
    七次業務侵占、二次意圖供行使之用而偽造有價證券、二次業務上文書登載不實
    之犯行，及被告丙○○先後四次業務侵占、二次意圖供行使之用而偽造有價證券
    之犯行，均時間緊接，犯罪構成要件相同，顯皆係基於概括犯意為之，均應依連
    續犯之規定被告乙○○、丙○○各以一業務侵占、意圖供行使之用而偽造有價證
    券罪論、被告乙○○以一業務上文書登載不實罪論。被告乙○○所犯連續業務侵
    占、連續意圖供行使之用而偽造有價證券、連續業務上文書登載不實三罪間，與
    被告丙○○所犯連續業務侵占、連續意圖供行使之用而偽造有價證券二罪間，均
    具有方法、結果之牽連關係，為牽連犯，均應依刑法第五十五條規定從一重各依
    連續意圖供行使之用而偽造有價證券罪處斷。公訴意旨另以被告乙○○、丙○○
    基於共同概括犯意聯絡，由被告乙○○先後二次竊取甲○○辦公室抽屜內之印章
    ，分別盜蓋在前開支票發票人欄上，均係犯刑法第三百二十條第一項之竊盜罪，
    另被告丙○○亦犯有刑法第二百十五條之罪等語。惟查被告乙○○係先後二次拿
    取甲○○置於辦公室抽屜內之甲○○印章，分別盜蓋在前開支票發票人欄上，用
    畢隨即將之放回抽屜內等情，已據被告乙○○供承及告訴人其正公司代表人甲○○陳明在卷，尚難認被告乙○○有何不法所有意圖，而竊取甲○○印章之情事；
    又公訴人就被告乙○○前開先後二次業務上文書登載不實及侵占零用金之犯行，
    究被告丙○○與之有何犯意聯絡，並未於犯罪事實欄載明，且據被告乙○○供承
    此部分係其一人所為，與被告丙○○無何關係，亦難認被告丙○○有何業務上文
    書登載不實之犯行，因公訴人認此部分與被告二人前開論科部分有方法結果牽連
    之裁判上一罪關係，故均不另為無罪之諭知。爰審酌被告二人犯罪之動機、目的
    、手段、侵占金額、事後僅部分清償告訴人、對社會所生危害及犯罪後坦承犯行
    等一切情狀，分別量處如主文所示之刑，以資懲儆。又偽造如附表所示之支票二
    紙，應依刑法第二百零五條規定予以宣告沒收。至於被告乙○○另於九十年二月
    九日將業務上所保管楊貞之現金二萬三千七百三十四元予以侵占入已，業經本
    院於九十年十二月二十七日以九十年度中簡上字第三一四號判處有期徒刑八月，
    緩刑三年確定，有該刑事判決乙份附卷可稽，惟此與本件案發時間相隔近半年，
    顯係另行起意所為，尚難認有連續犯之裁判上一罪關係，附此明。
三、據上論斷，應依刑事訴訟法第二百九十九條第一項前段、第三百條、刑法第二十
    八條、第五十六條、第二百零一條第一項、第三百三十六條第二項、第二百十五
    條、第三十一條第一項、第五十五條、第二百零五條、罰金罰鍰提高標準條例第
    一條前段，判決如主文。
中    華    民    國      九十二      年       七        月    十八     日
                                  臺灣臺中地方法院刑事第三庭
                                        法  官  朱  光  國
右正本證明與原本無異。
如不服本判決，應於判決送達後十日內向本院提出上訴狀( 應附繕本 )，上訴於臺灣
高等法院臺中分院。
                                        書記官
中    華    民    國      九十二      年       七        月    三十     日
刑法第二百零一條第一項：
意圖供行使之用，而偽造、變造公債票、公司股票或其他有價證券者，處三年以上十
年以下有期徒刑，得併科三千元以下罰金。
刑法第二百十五條：
從事業務之人，明知為不實之事項，而登載於其業務上作成之文書，足以生損害於公
眾或他人者，處三年以下有期徒刑、拘役或五百元以下罰金。
刑法第三百三十六條第二項
對業務上所持有有之物，犯前條第一項之罪者，處六月以上五年以下有期徒刑，得併
科三千元以下罰金。
附表：偽造之支票
編號 發票人    金   額      發票日       付款人       支票號碼     帳號
              （新台幣）
一   甲○○  一萬二千元  八十九年八月  第七商業銀行  ＳＧ000  0000
                         十日          健行分行      五二九四    －七
二   甲○○    二萬元    八十九年八月  第七商業銀行  ＳＧ000  0000
                         三十一日      健行分行      五二九五    －七
                Ａ


司法院資訊處製作；財團法人民間司法改革基金會備份。
